【裁判字號】    97,簡上,96
【裁判日期】    980114
【裁判案由】    侵權行為損害賠償
【裁判全文】
臺灣嘉義地方法院民事判決  97年度簡上字第96號
上  訴  人  甲○○
被 上訴 人  乙○○
上列當事人間請求侵權行為損害賠償事件，上訴人對於民國97年
10月14日本院朴子簡易庭97年度朴簡字第150號第一審判決提起
上訴，本院於97年12月31日言詞辯論終結，判決如下：
    主  文
原判決關於駁回上訴人下開第二項之訴部分之裁判廢棄。
被上訴人應再給付上訴人新臺幣參萬元。
其餘上訴駁回。
第二審訴訟費用由上訴人負擔百分之三十八，其餘由被上訴人負
擔。
    事 實 與 理 由
一、上訴人起訴主張：
（一）被上訴人在民國96年11月27日晚上9時許，於上訴人在訴
      外人沈麗婷住處交付合會金時，因認上訴人在屋外指摘其
      與訴外人沈麗婷有不正常之男女關係，遂基於傷害之犯意
      ，步出屋外徒手毆打上訴人，致上訴人受有臉部多處擦挫
      傷、左眼球挫傷等傷害，為此爰依侵權行為之法律關係提
      起本訴，請求賠償醫療費用、不能工作之損失及精神慰撫
      金等語。
（二）二審除主張援引原審之書狀及陳述外，並補稱：上訴人現
      從事服務業，因臉部受傷2個月不便工作，每月收入1萬多
      元，爰此請求工作損失29,800元；又原審判賠慰撫金過少
      ，上訴人另再請求5萬元之精神慰撫金。並聲明：被上訴
      人應再給付上訴人79,800元。
二、被上訴人則以：就上訴人提出之醫療費用單據490元表示無
    意見，且因目前無工作，無能力償還。二審除主張援引原審
    之書狀及陳述外，並補稱：雖毆打上訴人有錯，但其實是因
    為上訴人先講了一些對我不利的話，我才會打他。並聲明：
    (一)請求駁回上訴。(二)訴訟費用由上訴人負擔。
三、爭點事項：
（一）不爭執事項：
   1、被上訴人於96年11月27日晚上9時許，在訴外人沈麗婷住
      處因故毆打上訴人，致上訴人受有臉部多處擦挫傷、左眼
      球挫傷等傷害。
（二）爭執事項：
   1、原審判賠慰撫金2萬元是否過低，被上訴人應否再給付上
      訴人5萬元。
   2、上訴人是否因被毆打成傷致無法工作而得請求工作損失？
四、被上訴人於上開時、地，恐嚇、毆打上訴人，致上訴人受有
    臉部多處挫傷、左眼球挫傷傷害之事實，為被上訴人所不爭
    執，且被上訴人因上開案件，經本院分別判處拘役40日、有
    期徒刑4月確定，此有本院97年朴簡字第174號判決書1件可
    證，並經調閱該上開刑事案件偵審卷證查核屬實，是此部分
    事實堪以認定。另原審以上訴人因遭被上訴人毆打，判決被
    上訴人應給付上訴人醫療費用200元、精神慰藉金2萬元，合
    計20,200元，又上訴人請求被上訴人賠償家人精神損失8萬
    元，毀損物品4萬元、積欠款項7萬元部分，經原審以被上訴
    人否認上開事實，且上訴人並未提出任何證據證明，而駁回
    上訴人上開部份請求，兩造對上開判決均未上訴，是此部分
    均不在本院審理之範圍，核先敘明。
五、按因故意或過失，不法侵害他人之權利者，負損害賠償責任
    。故意以背於善良風俗之方法，加損害於他人者亦同（民法
    第184條第1項）。不法侵害他人之身體或健康者，對於被害
    人因此喪失或減少勞動能力或增加生活上之需要時，應負損
    害賠償責任（民法第193條第1項）。不法侵害他人之身體、
    健康、名譽、自由、信用、隱私、貞操，或不法侵害其他人
    格法益而情節重大者，被害人雖非財產上之損害，亦得請求
    賠償相當之金額（民法第195條第1項前段）。被上訴人之故
    意行為致上訴人受有傷害、侵害上訴人之人格法益，業如前
    述，則上訴人依前開規定，請求賠償，即屬有據。茲就上訴
    人上訴請求賠償之損害部分，是否准許，分述如後：
（一）原審判賠慰撫金2萬元是否過低，被上訴人應否再給付上
      訴人5萬元。
      上訴人因被上訴人之毆打行為，而受有臉部多處挫傷、左
      眼球挫傷之傷害，致上訴人之生命、身體安全遭受危害，
      上訴人因本件傷害而受有肉體及心理上之痛苦，另佐以上
      訴人現年43歲，國中畢業，已離婚，有1名子女，無財產
      ，目前為餐廳的服務生。被上訴人現年45歲，國小畢業，
      已離婚，2名子女，有一間房子但是有貸款，目前無業，
      此經兩造於本院審理時陳述明確，並有兩造之稅務電子閘
      門財產所得調件明細表（見原審卷第24-28頁）及上開刑
      案警卷可稽。本院斟酌兩造之身分、地位、經濟狀況及上
      訴人所受傷害程度等一切情狀，認上訴人再請求5萬元之
      精神慰藉金，尚屬過高，除原審判被上訴人應給2萬元外
      ，被上訴人應再給付3萬元為適當。
（二）不能工作之損失部分：上訴人主張因被上訴人傷害行為，
      至上訴人2個月無法工作，每月薪資2萬元，損失4萬元，
      請求賠償29,800等情，固據上訴人提出請假證明一紙為證
      ，據上開請假證明記載：「本餐廳服務人員甲○○，因遭
      人毆打致傷，造成單眼瘀青、紅腫，心理受創，工作精神
      不濟，與以請假兩個月，請假時間為96年12月1日至97 年
      1月31日，特立此證明屬實。又甲○○在本餐廳服務，每
      個月薪資為新台幣2萬元。」有請假證明1紙付卷可參，惟
      上訴人請假固為屬實，惟難證明上訴人已因此而達不能工
      作之程度，又經原審向上訴人就診之佳慶眼科函詢，據該
      院函覆稱：「病人甲○○小姐於96年11月間眼睛受傷之情
      形，已詳細紀錄於診斷書中。雖然病人左眼受傷，但病人
      於96年11月初診時其兩眼視力均為一點五，96年12月有3
      次就診紀錄雙眼均為一點零以上，另外，醫師不知此病人
      之工作內容為何，無法判斷其視力狀況是否因眼睛受傷而
      影響其工作。至於不能工作之期間為何，醫師更無法得知
      。」有該所回函一紙附卷可參（見原審卷第55頁），顯見
      上訴人雖遭被上訴人毆傷，惟視力並無影響，本院斟酌上
      訴人之工作為服務生，耗損視力非大，上訴人主張因此喪
      失工作能力，自難採信，從而上訴人主張喪失工作能力而
      請求被上訴人賠償29,800元，難認有據，應予駁回。
六、綜上所述，上訴人依侵權行為損害賠償法律關係，請求被上
    訴人再給付3萬元為有理由，原審就上開應准許部分，為上
    訴人敗訴之判決，自有未洽。上訴意旨就此部分指摘原判決
    不當，求予廢棄改判，為有理由。至於原審駁回上訴人請求
    被上訴人再給付逾3萬元部分，核無違誤，上訴意旨就此部
    分，仍執陳詞，指摘原判決不當，求予廢棄，為無理由，應
    駁回其上訴。
七、訴訟費用裁判之依據：民事訴訟法第79條。
中    華    民    國    98    年    1     月    14    日
                     民一庭審判長法  官  林世芬
                                 法  官  柯月美
                                 法  官  馮保郎
以上正本係依照原本製作。
不得上訴。
中    華    民    國    98    年    1     月    15    日
                                 書記官  王立梅


司法院資訊處製作；財團法人民間司法改革基金會備份。
